臺灣高雄地方法院民事判決　　　　　　100年度重訴字第151號
原　　　告　高雄市政府
法定代理人　陳菊
訴訟代理人　吳榮昌律師
複　代理人　鄭中睿律師
上　一　人
複　代理人　劉傑峰
被　　　告　黃進興
上列當事人間請求拆屋還地事件，本院於民國100 年11月2 日言
詞辯論終結，判決如下：
    主  文
被告應將坐落高雄市○○區○○段二小段第七三、七四地號土地
上，門牌號碼為高雄市三民區中華橫巷二十七號、二十八號，如
附圖所示A 、B 部分面積三百一十二平方公尺之建物拆除，並將
如附圖所示C 、D 、E 部分面積二十一平方公尺之地上物拆除，
並將上開土地返還原告。
被告應給付原告新臺幣參拾肆萬捌仟零玖拾陸元，及其中新臺幣
參拾肆萬柒仟零伍拾伍元部分自民國一百年二月十日起至清償日
止按年息百分之五計算之利息；其中新臺幣壹仟零肆拾壹元部分
自民國一百年十一月一日起至清償日止，按年息百分之五計算之
利息。
被告應自民國九十九年七月一日起至拆除第一項建物及地上物，
並返還第一項所示土地之日止，按月給付原告新臺幣壹萬肆仟伍
佰零肆元。
訴訟費用由被告負擔。
本判決第一項至第三項得假執行。
    事實及理由
一、原告起訴主張：原告為高雄市○○區○○段2 小段第73、74
    地號土地之所有權人，詎被告無權占用如附圖斜線所示面積
    333 平方公尺之土地（其中占用73地號土地為96平方公尺，
    占用74地號土地為237 平方公尺，以下合稱系爭土地），並
    於其上興築門牌號碼為高雄市三民區中華橫巷27、28號房屋
    （下稱系爭房屋）供己居住使用，為此，爰依民法第767 條
    規定，請求被告拆屋還地。又被告無法律上原因占用系爭土
    地，受有相當於按系爭土地申報地價年息5%計算之租金利益
    ，原告則因不能使用系爭土地而受有損害，經核被告自97年
    7 月1 日起至99年6 月30日止，所受相當於租金之不當得利
    為新臺幣（下同）348,096 元，為此，爰依民法第179 條規
    定，請求被告返還前開不當得利，並應自99年7 月1 日起至
    拆屋還地之日止，按月給付原告相當於租金之不當得利14,5
    04元等語。並聲明：(一)被告應將系爭房屋拆除，並將系爭土
    地騰空返還原告。(二)被告應給付原告348,096 元，及其中34
    7,055 元部分自起訴狀繕本送達翌日起至清償日止，按年息
    5%計算之利息；其中1,041 元部分自民事變更聲明狀繕本送
    達翌日起至清償日止，按年息5%計算之利息。(三)被告應自99
    年7 月1 日起至返還系爭土地之日止，按月給付原告14,504
    元。(四)願供擔保，請准宣告假執行。
二、按當事人於言詞辯論時為訴訟標的之捨棄或認諾者，應本於
    其捨棄或認諾為該當事人敗訴之判決，民事訴訟法第384 條
    定有明文。又被告對於原告依訴之聲明所為關於某法律關係
    之請求，於法院行言詞辯論時為承認者，即生訴訟法上認諾
    之效力，法院應不待調查原告請求之訴訟標的之法律關係果
    否存在，逕以認諾為該被告敗訴判決之基礎。經查，本院於
    言詞辯論程序時闡明認諾之意義，被告陳稱：瞭解，並同意
    原告之主張等語（見本院卷第90頁），足認被告同意原告前
    揭請求而為認諾，揆諸前揭說明，本院自應逕為被告敗訴之
    判決。
三、綜上所述，原告本於所有物返還請求權及不當得利請求權法
    律關係，請求被告拆屋還地及應給付不當得利等語，為有理
    由，應予准許。被告就原告之請求為認諾，依民事訴訟法第
    389條第1項第1款之規定，本院應依職權宣告假執行。
四、據上論結，原告之訴為有理由，依民事訴訟法第78條、第
    389 條第1 項第1 款，判決如主文。
中    華    民    國   100    年    11    月    15    日
                  民事第二庭  法  官  洪能超
以上正本係照原本作成。
如對本判決上訴，須於判決送達後20日內向本院提出上訴狀。如
委任律師提起上訴者，應一併繳納上訴審裁判費。
中    華    民    國   100    年    11    月    15    日
                              書記官  火秋予